臺灣臺南地方法院交通事件裁定　　　　100年度交聲字第284號
移送機關　　交通部公路總局嘉義區監理所臺南監理站
異議人即
受處分人　　蔡鳳琴
上列異議人即受處分人因違反道路交通管理處罰條例案件，對於
交通部公路總局嘉義區監理所臺南監理站100年3月15日所為之裁
決處分（處分案號：嘉監南字第裁74-MM0000000號）聲明異議，
本院裁定如下：
    主    文
原處分撤銷。
蔡鳳琴不罰。
    理    由
一、原處分意旨略以：異議人即受處分人蔡鳳琴（下稱異議人）
    所有之車牌號碼6258-SV號自用一般小客車，於民國99年11
    月22日9時59分許，經人駕駛行經臺南縣臺20線13.8公里（
    新化段）處時，因該路段限速60公里，而汽車駕駛人行車速
    度經科學儀器採證測得為93公里，已超過規定之最高時速20
    公里以上未滿40公里，經臺南縣警察局交通警察隊（下稱舉
    發機關）警員製單逕行舉發，嗣經移送機關即交通部公路總
    局嘉義區監理所臺南監理站（下稱原處分機關）以其違規事
    實明確，依道路交通管理處罰條例第40條、第63條第1項第1
    款（原處分漏載第1款）及違反道路交通管理事件統一裁罰
    基準表之規定，裁處異議人罰鍰新臺幣（下同）2,300元，
    並記違規點數1點等語。
二、聲明異議意旨略以：異議人先前並未收到舉發通知單，因此
    無法在規定時間內到案聽候裁決。嗣於100年3月16日收到原
    處分機關之裁決書，方知遭違規舉發。由於異議人並未收到
    舉發通知單，因此不知原罰鍰數額，期間又無任何通知的情
    況下，即收到2,300元之罰鍰並記違規點數1點，實有失公允
    ，為此聲明異議，請求撤銷原處分等語。
三、按汽車駕駛人，行車速度，超過規定之最高時速，或低於規
    定之最低時速，除有第43條第1項第2款情形外，處1,200元
    以上2,400元以下罰鍰，並記違規點數1點，道路交通管理處
    罰條例第40條、第63條第1項第1款分別定有明文。次按，行
    為人有本條例之情形者，應填製舉發違反道路交通管理事件
    通知單（以下簡稱通知單），並於被通知人欄予以勾記，其
    通知聯依下列規定辦理：……四、逕行舉發者，應按已查明
    之資料填註車牌號碼、車輛種類、車主姓名及地址，並於通
    知單上方空白處加註逕行舉發之文字後，由舉發機關送達被
    通知人；處理違反道路交通管理事件，有關文書送達之程序
    ，依行政程序法之規定，道路交通管理事件統一裁罰基準及
    處理細則第11條第1項第4款、第5條亦分別定有明文。準此
    ，逕行舉發案件，應由舉發機關依行政程序法之規定，將舉
    發通知單合法送達，使受通知人得於規定期間內，自動繳納
    罰鍰或到案聽候裁決，如未將舉發通知單合法送達被通知人
    ，即逕行裁決，核與前開規定不符，其裁決程式自屬有瑕疵
    。關於文書送達之程序，依行政程序法第72條第1項規定，
    送達，於應受送達人之住居所、事務所或營業所為之，但在
    行政機關辦公室處所或他處會晤應受送達人時，得於會晤處
    所為之。
四、經查：
  (一)異議人所有之車牌號碼6258-SV號自用一般小客車，於上開
    時間經人駕駛行經限速60公里之上開地點時，由雷達測速儀
    器採證測得其時速為93公里，而有超速20公里以上未滿40公
    里之情形，嗣經舉發機關員警逕行製單舉發，並由原處分機
    關依法裁處如上述內容裁罰之事實，有臺南縣警察局99年11
    月27日南縣警交字第MM0000000號舉發違反道路交通管理事
    件通知單、原處分機關100年3月15日嘉監南字第裁74-MM000
    0000號裁決書及舉發採證照片各1份附卷可稽，是此部份事
    實堪可認定。
  (二)又本件係經舉發機關逕行舉發，依前揭說明，舉發機關即應
    按已查明之資料填註車牌號碼、車輛種類、車主姓名及地址
    ，並於通知單上方空白處加註逕行舉發之文字後，由舉發機
    關送達被通知人。查本件舉發違反道路交通管理事件通知單
    ，固依郵政送達程序以掛號郵寄送達，郵寄地址為「臺南受
    領文書之同居人、受雇人或應受送達處所接收郵件人員，乃
    於99年12月2日將該送達文書寄存於「東寧路郵局」等情，
    有舉發機關送達證書1份在卷可憑。惟經本院查核異議人戶
    籍資料結果，異議人於98年4月9日起，即設籍於「臺南市○
    ○區○○里○○鄰○○街118號」，此有異議人全戶戶籍資料
    查詢結果1份附卷可參，與本件舉發違反道路交通管理事件
    通知單所載異議人之地址「臺南市○區○○路二段192巷24
    弄47號」並不相符，則本件異議人既於98年4月9日已遷址至
    「臺南市○○區○○里○○鄰○○街118號」，並辦理戶籍遷
    入登記在案，然原舉發機關猶對其舊址即「臺南市○區○○
    路二段192巷24弄47號」付郵送達，致無人收受而寄存於郵
    局；而原舉發機關透過戶政連線查詢系統查明異議人所居住
    之戶籍地址，應無困難，詎原舉發機關未再就正確送達地址
    予以查明，即逕為寄存送達，揆諸前開說明，其送達程序要
    非合法，尚不生合法送達之效力。
  (三)再按違反本條例之行為，自行為成立之日起；行為有連續或
    繼續之狀態者，自行為終了之日起，逾3個月不得舉發，道
    路交通管理處罰條例第90條第1項前段定有明文。查：本件
    異議人違規舉發通知單未經合法送達，已如前述，自難認已
    經完成舉發之程序，而異議人違規行為係發生於99年11月22
    日，其違反道路交通管理處罰條例之行為，自行為成立之日
    起算，迄今顯已逾3個月，依上開規定已不得再行舉發。是
    本件舉發無從發回原處分機關另重行依法送達而補正其程序
    ，附此敘明。
五、綜上所述，本件舉發通知單既未經合法送達，原舉發機關所
    為之舉發程序即未完成。原處分機關仍以原處分對異議人為
    前開裁罰，容有不當，自應由本院裁定將原處分撤銷，另為
    異議人不罰之諭知。
六、據上論斷，應依道路交通管理處罰條例第87條第2項、道路
    交通事件處理辦法第19條前段，裁定如主文。
中    華    民    國   100    年    4     月    29    日
                      交通法庭  法  官  林福來
以上正本證明與原本無異。
如不服本裁定，應於收受送達後5日內向本院提出抗告狀。（應
附繕本）
                                書記官  李淑惠
中    華    民    國   100    年    5     月    3     日